臺灣屏東地方法院刑事判決　　　　　　　96年度訴字第1032號
公　訴　人　臺灣屏東地方法院檢察署檢察官
被　　　告　丙○○
指定辯護人　本院公設辯護人張宏惠
上列被告因違反槍砲彈藥刀械管制條例案件，經檢察官提起公訴
（96年度偵緝字第402號），本院判決如下：
    主  文
丙○○意圖為自己不法之所有，結夥三人以上，攜帶兇器，以脅
迫至使不能抗拒，而取他人之物，處有期徒刑柒年貳月。扣案大
型藍波刀壹把、頭套肆個、外套貳件沒收。
    事  實
一、丙○○與丁世騰、張敬和、羅同巖（均另案本院判決處刑確
    定）共同意圖為自己不法之所有，基於違反槍砲彈藥刀械管
    制條例及強盜之犯意聯絡，於民國89年4 月21日凌晨，由丁
    世騰提供具殺傷力之美製仿BERETTA 廠半自動手槍製造之改
    造90手槍1 支、美製仿BERETTA 廠半自動手槍製造之改造92
    手槍1 支、德製SIG SAUER 廠製40制式半自動手槍1 支，及
    具殺傷力之子彈數顆，分別交丙○○、羅同巖、張敬和等人
    持有，丁世騰則另持大型藍波刀1 把，4 人分乘車號不詳之
    機車2 輛，頭戴頭套，於同日凌晨2 時許，至屏東縣萬丹鄉
    ○○村○○○路283 巷產業道路旁之倉庫，推由羅同巖持槍
    在門口擔任把風，丁世騰、丙○○、張敬和分持上開刀、槍
    進入並喝令在場泡茶聊天之甲○○、戊○○、乙○○、丁○○等人不要動，張敬和並以對空鳴槍示威之方式施脅迫，至
    使甲○○等4 人不能抗拒，依丁世騰等人指示趴下，因其中
    有人動作較慢，張敬和再開一槍示威時，不慎擊中丁○○之
    臀部成傷（傷害部分未據告訴），旋由丙○○等人強行搜取
    甲○○等人身上之財物，計強盜甲○○所有之現金新臺幣（
    下同）2 千元及SAGEM 牌行動電話1 支、戊○○所有之現金
    3 千元及易利信行動電話1 支、乙○○所有之現金5 千元、
    丁○○所有之現金2 萬元等物。得手後，騎乘機車離去，手
    槍、子彈等物再交還予丁世騰收藏，所得現金則朋分花用一
    空，而強盜所得之甲○○所有SAGEM 牌行動電話1 支，則由
    丁世騰交予不知情之丁枝和使用（已交還甲○○領回），另
    戊○○所有之易利信行動電話1 支，則由丁世騰交予不知情
    之丁惠玲使用（已摔壞不知去向）。迄於89年8 月20日上午
    ，經警陸續拘提丁世騰、張敬和及羅同巖等人到案，並於同
    日5 時30分許，在屏東縣屏東市○○路728 號旁空屋內，查
    獲美製仿BERETTA 廠半自動手槍製造之改造92手槍1 支、90
    子彈2 顆、大型藍波刀乙把、頭套4 個、外套2 件、手錶3
    個。繼於89年9 月28日下午1 時50分許，由丁世騰帶同警方
    前往屏東市○○里○○路685 之1 號對面空屋內，起出德製
    SIGS AUER 廠製40制式半自動手槍1 支、彈匣1 個、子彈2
    顆、美製仿BERETTA 廠半自動手槍製造之改造92手槍1 支、
    彈匣1 個及子彈2 顆。
二、案經屏東縣警察局移送臺灣屏東地方法院檢察署檢察官偵查
    起訴。
    理  由
一、證據審查部分：
  (一)按被告以外之人（含證人、鑑定人、告訴人、被害人、共同
    被告等）於審判外之陳述雖不符刑事訴訟法第159 條之1 至
    之4 等4 條之規定，而經當事人於審判程序同意作為證據，
    法院審酌該言詞陳述或書面陳述作成時之情況，認為適當者
    ，亦得為證據，刑事訴訟法第159 條之5 第1 項定有明文。
    其立法意旨在於傳聞證據未經當事人之反對詰問予以核實，
    原則上先予排除，惟若當事人已放棄反對詰問權，於審判程
    序中表明同意該等傳聞證據可作為證據；基於尊重當事人對
    傳聞證據之處分權，並充實證據資料以利真實發見，強化言
    詞辯論功能，使訴訟程序得以順暢進行，上開傳聞證據亦均
    具有證據能力。
  (二)本件公訴人提出證人即共同被告丁世騰、張敬和、羅同巖，
    證人甲○○、戊○○、乙○○、丁○○、丁枝和、丁惠玲於
    警詢中所為陳述等證據方法，除經被告丙○○於本院行準備
    程序時明示同意採為證據，依其製作係警員在日常辦公所在
    之警局內依法詢問，詢畢並由受詢人審視記載內容後簽名以
    示與所述意旨相符，不當製作之可能性極低，應認為有證據
    能力。
  (三)按鑑定人由審判長、受命法官或檢察官就下列之人選任1 人
    或數人充之：1.就鑑定事項有特別知識經驗者。2.經政府機
    關委任有鑑定職務者；鑑定之經過及其結果，應命鑑定人以
    言詞或書面報告；法院或檢察官得囑託醫院、學校或其他相
    當之機關、團體為鑑定，或審查他人之鑑定，並準用第203
    條至第206 條之1 規定，刑事訴訟法第198 條、第206 條第
    1 項、第208 條第1 項分別定有明文。
  (四)本件卷附內政部警政署刑事警察局89年10月17日刑鑑字第15
    8190號鑑驗通知書，雖係被告以外之人於審判外之書面陳述
    ，然內政部警政署刑事警察局係臺灣高等法院檢察署關於槍
    彈有無殺傷力之概括選任鑑定機關，此有臺灣高等法院檢察
    署92年9 月9 日檢文允字第0921001203號函附之「臺灣高等
    法院檢察署檢察長概括選任鑑定機關表列」足參，則上開槍
    彈鑑定書，為刑事訴訟法第159 條第1 項規定之例外情形，
    應有證據能力。
二、前揭犯罪事實，除據被告丙○○於本院審理時自白不諱，並
    經證人即共同被告丁世騰、張敬和、羅同巖，證人甲○○、
    戊○○、乙○○、丁○○、丁枝和、丁惠玲於警詢中陳述綦
    詳，復有內政部警政署刑事警察局89年10月17日刑鑑字第15
    8190號鑑驗通知書採證及證物照片9 幀，被告丙○○自白犯
    罪，堪認與事實相符。本件被告犯罪事證已臻明確，應依法
    論科。
三、經查：
  (一)懲治盜匪條例於91年1 月30日經總統公告廢止，刑法第32 8
    條、第330 條之強盜罪亦經修正，於91年1 月30日經公告施
    行，考其立法目的，係以修正後之刑法取代懲治盜匪條例，
    避免修正前刑法發生中間法之效力，懲治盜匪條例雖稱廢止
    ，然因廢止前後，被告行為在行為時至裁判時均有刑罰規定
    ，其條例之廢止，自屬刑法第2 條第1 項所稱行為後法律有
    變更，而非刑事訴訟法第302 條第4 款、第381 條、第39 3
    條第4 款規定之刑法廢止，行為人行為時，其修正前之刑法
    相關條文既不因懲治盜匪條例之廢止而回復，即無所謂比較
    適用問題，應以新修正公布之刑法與被告行為時有效之懲治
    盜匪條例比較（最高法院91年度臺上字第3747號判決參照）
    ，茲比較91年1 月30日修正後刑法第330 條第1 項規定之法
    定刑為7 年以上有期徒刑，上開懲治盜匪條例第5 條第1 項
    則規定為無期徒刑或7 年以上有期徒刑，兩相比較，自以前
    者較有利於被告。
  (二)94年1 月26日修正前槍砲彈藥刀械管制條例第11條「其他可
    發射金屬或子彈具有殺傷力之各式槍枝」，係指改造模型槍
    以外，經製造、改造具殺傷力之其他槍枝（以玩具槍改造並
    具殺傷力者，亦屬之），有內政部警政署85年12月11日85警
    署保字第93467 號函可憑，故依前開鑑驗報告，本件除送驗
    之德製40手槍屬制式手槍外，美製仿BERETTA 廠半自動手槍
    製造之改造90手槍1 支、美製仿BERETTA 廠半自動手槍製造
    之改造92手槍1 支則係具有殺傷力經改造之金屬玩具手槍，
    屬「其他可發射金屬或子彈具有殺傷力之各式槍枝」。又藍
    波刀亦已經法務部（81）台內警字第8182281 號函公告，非
    經許可，不得製造、販賣、持有或陳列，屬槍砲彈藥刀械管
    制條例第14條、第15條之刀械。
  (三)又前開修正前槍砲彈藥刀械管制條例第11條條文於94年1 月
    26日該條例修正時經刪除，就原適用該條第4 項規定之持有
    可發射子彈具有殺傷力槍枝行為，業經修正移列為同條例第
    8 條第4 項所規範，然比較其法定刑輕重，前者為1 年以上
    7 年以下有期徒刑，併科新臺幣700 萬元以下罰金；後者為
    3 年以上10年以下有期徒刑，併科新臺幣700 萬元以下罰金
    ，以前者較有利於行為人，是若有修正前犯罪者，依刑法第
    2 條第1 項但書規定，自應適用修正前槍砲彈藥刀械管制條
    例第11條第4 項規定處斷。
四、核被告丙○○所為，係犯槍砲彈藥刀械管制條例第7 條第4
    項之未經許可持有制式手槍罪、修正前槍砲彈藥刀械管制條
    例第11條第4 項之未經許可持有其他可發射子彈具有殺傷力
    之槍枝罪、槍砲彈藥刀械管制條例第12條第4 項之未經許可
    持有子彈罪、第15條第1 款、第3 款未經許可於夜間並結夥
    攜帶刀械之加重持有刀械罪及刑法第330 條第1 項結夥三人
    以上，攜帶兇器之加重強盜罪。刑法第28條關於共同正犯之
    規定，於94年2 月2 日經修正公布，並於95年7 月1 日即本
    件被告犯罪行為後生效實施，修正後新規定雖將舊規定之用
    語「實施」修正為「實行」，茲以「實施」一語，涵蓋陰謀
    、預備、著手及實行之概念在內，範圍較廣；「實行」則著
    重於直接從事構成犯罪事實之行為，範圍較狹；二者之意義
    及範圍固有不同，然就本件被告丙○○與丁世騰、張敬和、
    羅同巖等人，就其犯罪有犯意聯絡及行為之分擔而言，上開
    修正內容對被告並無有利或不利之影響，應無適用修正後刑
    法第2 條第1 項規定比較新舊法適用之問題，均為共同正犯
    。另被告丙○○與共犯就前開共同犯意聯絡而成立以1 持有
    行為，同時持有手槍、子彈及刀械，觸犯構成要件不同之罪
    名，應依刑法第55條論以想像競合犯。公訴意旨雖漏未就被
    告等共同持有刀械部分一併論告，然此部分犯行既已經起訴
    書犯罪事實所論及，應認為已經起訴，附此敘明。又被告以
    1 行為強盜上開4 名被害人，係以一行為而觸犯數罪名，侵
    害數法益，應依刑法第55條想像競合犯之例，從其情節較重
    者，即強盜丁○○所有現金2 萬元，以一罪處斷。公訴意旨
    漏未論及其此成立一罪之事由，應由本院依法敘明。再其持
    有上開槍彈、刀械，目的在持以遂行強盜犯行，有方法結果
    之牽連關係，雖94年2 月2 日修正公布之刑法於被告丙○○
    為前開行為後，已自95年7 月1 日施行，修正後刑法並已刪
    除第55條關於牽連犯部分之規定，比較被告行為時即修正前
    刑法之規定，所犯應從一重之罪處斷；若適用修正後刪除牽
    連犯規定之結果，所犯上開各罪應論以數罪，是修正後規定
    並未較有利於被告，依刑法第2 條第1 項規定，應適用行為
    時之法律即修正前刑法第55條牽連犯之規定，從情節較重者
    ，即加重強盜罪處斷。
五、爰審酌被告丙○○之年齡、品行、智識能力、犯罪動機、手
    段、造成法益受侵害之程度，其為58年8 月4 日出生、受有
    國中教育程度、務農為業之人，有年籍等資料在卷可參，本
    件犯罪時年31歲，此前有竊盜、違反槍砲彈藥刀械管制條例
    之前案紀錄，有臺灣高等法院被告前案紀錄表及臺灣屏東地
    方法院檢察署刑案資料查註紀錄表各1 份在卷可按，素行不
    良，並考量其夥同共犯犯罪強盜之分工、動機，以槍械為犯
    罪工具之手段，所得財物之價值，對於社會秩序及被害人法
    益所生危害之程度，及其犯罪後於本院審理時，已能坦認犯
    行之犯後態度等一切情狀，量處如主文所示之刑，以資儆懲
    。
六、扣案大型藍波刀1 把、頭套4 個、外套2 件，為同案被告丁
    世騰所有並供本件犯罪使用之物，業據被告丙○○等供述在
    卷，應依刑法第38條第1 項第2 款規定沒收。另扣案美製仿
    BERETTA 廠半自動手槍製造之改造92手槍1 支、90子彈2 顆
    、德製SIG SAUER 廠製40制式半自動手槍1 支、彈匣1 個、
    子彈2 顆、美製仿BERETT A廠半自動手槍製造之改造92手槍
    1 支、彈匣1 個及子彈2 顆，業因同案被告部分判決確定而
    沒收執行完畢，有公務電話紀錄1 份在卷可稽，爰不另為沒
    收之諭知，附此敘明。
據上論斷，應依刑事訴訟法第299 條第1 項前段，槍砲彈藥刀械
管制條例第7 條第4 項、修正前槍砲彈藥刀械管制條例第11條第
4 項、槍砲彈藥刀械管制條例第12條第4 項、第15條，刑法第2
條第1 項、第11條前段、第28條、第330 條第1 項、第55條、94
年2 月2 日修正公布前刑法第55條後段、第38條第1 項第2 款 ，
判決如主文。
本案經檢察官許英輝到庭執行職務
中　　華　　民　　國　　96　　年　　11　　月　　20　　日
            刑事第二庭    　審判長法　官  黃國永
                                  法　官　蘇碧珠
                                  法　官　陳松檀
以上正本證明與原本無異。
如不服本判決應於收受本判決送達後10日內向本院提出上訴書狀
，其未敘述上訴理由者，並得於提起上訴後10日內向本院補提理
由書狀（均須按他造當事人之人數附繕本）「切勿逕送上級法院
」
中　　華　　民　　國　　96　　年　　11　　月　　20　　日
                                  書記官　林祥玉
附錄本判決論罪之法條：
中華民國刑法第330條
犯強盜罪而有第321 條第1 項各款情形之一者，處7 年以上有期
徒刑。
前項之未遂犯罰之。
中華民國刑法第321條
犯竊盜罪而有左列情形之一者，處6 月以上、5 年以下有期徒刑
：
一、於夜間侵入住宅或有人居住之建築物、船艦或隱匿其內而犯
    之者。
二、毀越門扇、牆垣或其他安全設備而犯之者。
三、攜帶兇器而犯之者。
四、結夥三人以上而犯之者。
五、乘火災、水災或其他災害之際而犯之者。
六、在車站或埠頭而犯之者。
前項之未遂犯罰之。
槍砲彈藥刀械管制條例第7條
未經許可，製造、販賣或運輸火砲、肩射武器、機關槍、衝鋒槍
、卡柄槍、自動步槍、普通步槍、馬槍、手槍或各類砲彈、炸彈
、爆裂物者，處死刑、無期徒刑或7 年以上有期徒刑；處徒刑者
，併科新台幣3 千萬元以下罰金。
未經許可，轉讓、出租或出借前項所列槍砲、彈藥者，處無期徒
刑或5 年以上有期徒刑，併科新台幣1 千萬元以下罰金。
意圖供自己或他人犯罪之用，而犯前二項之罪者，處死刑或無期
徒刑；處徒刑者，併科新台幣5 千萬元以下罰金。
未經許可，持有、寄藏或意圖販賣而陳列第1 項所列槍砲、彈藥
者，處5 年以上有期徒刑，併科新台幣1 千萬元以下罰金。
第 1 項至第 3 項之未遂犯罰之。
槍砲彈藥刀械管制條例第12條
未經許可，製造、販賣或運輸子彈者，處1 年以上7 年以下有期
徒刑，併科新台幣500 萬元以下罰金。
未經許可，轉讓、出租或出借子彈者，處6 月以上5 年以下有期
徒刑，併科新台幣300 萬元以下罰金。
意圖供自己或他人犯罪之用，而犯前二項之罪者，處3 年以上10
年以下有期徒刑，併科新台幣700 萬元以下罰金。
未經許可，持有、寄藏或意圖販賣而陳列子彈者，處5 年以下有
期徒刑，併科新台幣300 萬元以下罰金。
第 1 項至第 3 項之未遂犯罰之。
槍砲彈藥刀械管制條例第15條
未經許可攜帶刀械而有下列情形之一者，處2 年以下有期徒刑：
一、於夜間犯之者。
二、於車站、埠頭、航空站、公共場所或公眾得出入之場所犯之
    者。
三、結夥犯之者。
修正前槍砲彈藥刀械管制條例第11條
未經許可，製造、販賣或運輸第四條第一款所稱其他可發射金屬
或子彈具有殺傷力之各式槍砲者，處五年以上有期徒刑，併科新
臺幣一千萬元以下罰金。
未經許可，轉讓、出租或出借前項所列槍砲者，處三年以上十年
以下有期徒刑，併科新臺幣七百萬元以下罰金。
意圖供自己或他人犯罪之用，而犯前二項之罪者，處無期徒刑或
七年以上有期徒刑，併科新臺幣一千萬元以下罰金。
未經許可，持有、寄藏或意圖販賣而陳列第一項所列槍砲者，處
一年以上七年以下有期徒刑，併科新臺幣七百萬元以下罰金。
第一項至第三項之未遂犯罰之。
